【裁判字號】    97,訴,1773
【裁判日期】    980630
【裁判案由】    槍砲彈藥刀械管制等
【裁判全文】
臺灣板橋地方法院刑事判決              97年度訴字第1773號
公  訴  人  臺灣板橋地方法院檢察署檢察官
被      告  辛○○
選任辯護人  王振志律師
上列被告因違反槍砲彈藥刀械管制條例等案件，經檢察官提起公
訴（96年度偵字第18057 號），本院判決如下：
    主  文
辛○○共同犯恐嚇危害安全罪，處有期徒刑壹年，減為有期徒刑
陸月。又共同犯強制罪，處有期徒刑壹年，減為有期徒刑陸月；
如附表一所示之本票沒收。又犯恐嚇危害安全罪，處有期徒刑壹
年貳月。又未經許可，持有可發射子彈具有殺傷力之改造槍枝，
處有期徒刑伍年，併科罰金新臺幣貳拾萬元，罰金部分如易服勞
役，以新臺幣壹仟元折算壹日；扣案如附表二所示之改造槍枝壹
支沒收。應執行有期徒刑柒年，併科罰金新臺幣貳拾萬元，罰金
部分如易服勞役，以新臺幣壹仟元折算壹日；扣案如附表一所示
之本票與如附表二所示之改造槍枝壹支均沒收。
其餘被訴重利部分，無罪。
    事  實
一、辛○○因之前與癸○○間有借款新臺幣（下同）10,000元與
    賭債5000元之債務糾紛，辛○○竟與某真實姓名年籍不詳之
    成年男子，共同基於恐嚇及強制之犯意聯絡，於民國95年10
    月間某日，由辛○○以商談癸○○積欠彼之債務為由，將癸○○約至臺北市○○區○○路4 段附近某地點後，再由辛○○及該名男子徒手輪流毆打及踹癸○○（傷害部分未據告訴
    ），該名不詳姓名男子拿ＢＢ彈槍（未扣案）對癸○○身體
    射擊，辛○○並持電擊棒（未扣案）向癸○○恫稱略以：「
    如不簽立本票，就不讓伊回去」等語，以此加害身體、自由
    之事恐嚇癸○○，致癸○○心生畏懼，且辛○○藉此強暴方
    式，使癸○○不得不違反自己自由意志，進而簽發如附表一
    所示面額分別為40 ,000 元、20,000元、40,000元之本票各
    1 張（總金額100, 000元）予辛○○，而行此無義務之事。
二、又因庚○○積欠辛○○債款550,000 元未還，辛○○竟心生
    不滿，基於恐嚇之單一犯意，接續為以下犯行：辛○○於96
    年5 月29日某時許，在臺北縣三重市「二重捷運站」工地內
    ，先對庚○○身體拳打腳踢後（傷害部分未據告訴），再恫
    稱：「隔天（30日）中午要還錢，不然要給伊『好看』」之
    詞；辛○○復於翌（30）日某時許，當庚○○在上述工地內
    繳付部分款項40萬元後，辛○○又手持電擊棒（未扣案）對
    庚○○恫嚇：「剩餘15萬元隔天（31日）要還」等語，接續
    以此加害身體之事恐嚇庚○○，使庚○○心生畏懼，致生危
    害於安全。
三、辛○○另未經主管機關許可，於96年間以不詳方法取得如附
    表二所示具有殺傷力之仿FN廠1910型改造手槍1 支（含彈匣
    1 個，槍枝管制編號0000000000號）及具殺傷力之土造子彈
    2 顆（由金屬彈殼組合直徑7.9 ＋－0.5mm 金屬彈頭而成）
    ，並將之藏放在臺北縣中和市○○路173 號2 樓2B室居處，
    而無故予以持有。
四、嗣警方據報辛○○涉犯有施用毒品之犯行，而於96年8 月3
    日下午3 時20分許，持本院法官所核發之搜索票，前往辛○○上址臺北縣中和市○○路173 號2 樓2B室居處執行搜索時
    ，當場扣得前述具殺傷力之改造手槍1 支與具殺傷力之土造
    子彈2 顆暨未具殺傷力之土造子彈8 顆；癸○○簽發之本票
    3 紙；及第二級毒品甲基安非他命共3 小包（總淨重1.1 公
    克）、電子磅秤、吸食器等物（按辛○○施用上開毒品之犯
    行，經觀察、勒戒後，認有繼續施用毒品之傾向，已執行強
    制戒治完畢）。
五、案經臺北市政府警察局文山第二分局報告臺灣板橋地方法院
    檢察署檢察官偵查後起訴。
    理    由
壹、證據能力：
一、有爭執部分
  (一)被告辛○○在警詢與第一次偵查中（96年8 月17日）之供述
    ：
  1.被告與其辯護人辯稱略以在警詢中警方要求被告就該六張口
    卡中指認何人賣槍給被告時，被告表示其不認識該等口卡之
    人，即有一身材魁梧之警員以三字經辱罵被告，並有警員在
    被告身上搜出一張面額為10萬元之支票，該警員並以該支票
    脅迫要求被告配合指認，否則即不歸還該支票；又有警員對
    被告誘稱在檢察官面前若不翻供，則星期一即可返家等語，
    因認被告在警詢與第一次偵查中（96年8 月17日）之供述，
    係受脅迫、利誘所為，故無證據能力云云。
  2.本院依辯護人之聲請，將被告在警詢中被詢問與警方製作筆
    錄的整個過程，勘驗警詢錄音帶，並逐字記載被告與警方之
    對話，本院所得之結果如下：「
    (1)標註『槍炮、毒品辛○○96.8.3第一次偵訊』字樣之錄音
      帶，經播放聆聽後，確為被告辛○○於96年8 月3 日在臺
      北市警察局文山二分局景美派出所所為之第一次警詢調查
      筆錄所錄製之錄音帶。
    上開錄音帶內容與警員所為之筆錄內容大致相符，言詞與
      文字記載無出入之處。
    被告辛○○於此次警詢中所為之陳述應係依自己之意思為
      陳述，因其所述並未與該次警詢筆錄之格式或語句相同，
      且其與員警之言談對答間自然而平和，尚有夾雜許多筆錄
      外之對話，並無因脅迫而使被告為不實陳述之話語。再被
      告辛○○於詢問中，雖受詢問之員警指示將96年8 月3 日
      當天在其位於臺北縣中和市○○路173 號2 樓2B室之租屋
      處，經員警搜索查獲之物依照員警所繕打之筆錄內容依序
      唸出，惟此部分已係先經由員警詢問被告辛○○相關問題
      ，經被告辛○○自為陳述後整理並繕打成筆錄內容，而非
      死板之唸稿。此外，被告辛○○接受員警詢問期間，均有
      員警製作筆錄之鍵盤聲。
    另就被告辛○○於所為本次警詢調查筆錄所錄製之錄音內
      容製作逐字筆錄，詳文請參本院卷附勘驗筆錄（見本院卷
      二第26至41頁）。
    (2)標註『96.8.4辛○○槍毒案1 、2 次』字樣之錄音帶，經
      播放聆聽後，確為被告辛○○於96年8 月4 日在臺北市警
      察局文山二分局景美派出所所為2 次之警詢調查筆錄所錄
      製之錄音帶。
    被告辛○○於上開時地所錄製之2 次警詢調查筆錄是為接
      續錄製，此卷錄音帶為120 分鐘，A 、B 面各為60分鐘，
      第1 次之警詢調查筆錄約佔用A 面錄音帶1 時1 分30秒，
      而第2 次之警詢調查筆錄接續第1 次警詢調查筆錄之錄製
      ，約佔用A 面錄音帶4 分4 秒後換至B 面，約佔B 面錄音
      帶7 分57秒，第2 次警詢調查筆錄約計錄製12分01秒。
    上開錄音帶內容與警員所為之2 次警詢調查筆錄內容大致
      相符，言詞與文字記載尚無出入之處。
    被告辛○○於此2 次警詢中所為之陳述應係依自己之意思
      為陳述，因其所述並未與該次警詢筆錄之語句相同，且其
      與員警之言談對答間自然而平和，詢問間尚有夾雜許多筆
      錄外之對話，非死板之唸稿，亦無因脅迫而使被告為不實
      陳述之話語。此外，被告辛○○接受員警詢問期間，均有
      員警製作筆錄之鍵盤聲。
    以下另就被告辛○○於96年8 月4 日在臺北市警察局文山
      二分局景美派出所所為之2 次警詢調查筆錄所錄製之錄音
      帶為逐字筆錄，詳文請分別參本院卷附(二)之96年8 月4 日
      第一次警詢調查內容與(三)96年8 月4 日第二次警詢調查內
      容之勘驗筆錄（見本院卷二第42至98頁）。」
  3.從前開本院所製作之勘驗筆錄以觀，並無何被告與其辯護人
    所辯稱之被告被警員脅迫之情事。況被告接受警方詢問時，
    精神狀況良好，警方是依據被告的意思來製作警詢筆錄，且
    警方並未有人強迫被告承認購買槍枝之事，亦未有警方以被
    告所有的10萬元支票脅迫要求被告配合指認販賣槍枝之人，
    否則即不歸還該支票之情等情，業經證人即製作被告警詢筆
    錄之警員己○○、丁○○到庭結證明確（見本院卷二第145
    至153 頁），益徵被告之供述具有任意性，被告與其辯護人
    空言以前詞置辯，並不足採。
  4.況被告在警詢中所自白之犯罪係屬持有槍枝、子彈之重罪，
    其若真有被警方在被告身上所搜出之10萬元支票脅迫要求被
    告配合指認，否則即不歸還該支票；暨如確有警員對被告誘
    稱在檢察官面前若不翻供，則星期一即可返家等情，則其就
    此攸關自己權利之事，為何不在檢察官第一次偵查時即提出
    上情，請求檢察官為其主持公道，反而在該次偵查中還承認
    扣案槍彈確係其所持有，目的是為了有時會去工地領100 至
    200 萬元的款項，要防身用的等語（見偵查卷第71頁）？益
    徵被告與其辯護人前開有關被告在警詢以及第一次偵查中曾
    被不當取供之抗辯，難謂有據。
  5.按「被告之自白，非出於強暴、脅迫、利誘、詐欺、疲勞訊
    問、違法羈押或其他不正之方法，且與事實相符者，得為證
    據」，刑事訴訟法第156 條第1 項定有明文。稽諸前揭說明
    ，並無被告與其辯護人所辯稱之被告遭警方脅迫或利誘或不
    當取供之情，故被告在警詢與第第一次偵查中（96年8 月17
    日）之供述，自具有證據能力。
  (二)證人癸○○、丙○○在警詢中之證述：
    按「被告以外之人於審判外之言詞或書面陳述，除法律有規
    定者外，不得作為證據」，刑事訴訟法第159 條定有明文。
    證人癸○○、丙○○在警詢中之證述係屬於前開刑事訴訟法
    第159 條所規定之審判外之言詞陳述，況癸○○業已在偵查
    、審理中具結證述明確，且丙○○亦已在審理中具結證述明
    確，故其等在警詢中之證述並不符刑事訴訟法第159 條之2
    所定具有較可信之特別情況，而得為證據之規定，且屬被告
    以外之人於審判外之陳述，即仍應依刑事訴訟法第159 條第
    1 項規定，認無證據能力。
  (三)證人癸○○、己○○、甲○○與壬○○在在偵查中之證述：
    再按「被告以外之人於偵查中向檢察官所為之陳述，除顯有
    不可信之情況者外，得為證據」，刑事訴訟法第159 條之1
    第2 項亦有明文。所謂不可信情況，法院應審酌被告以外之
    人於陳述時之外在環境及情況，例如：陳述時之心理狀況、
    有無受到外力干擾等，以為判斷之依據。查：本件證人癸○○、己○○、甲○○與壬○○在檢察官偵訊時，均係以證人
    之身份陳述，其等經告以具結義務及偽證處罰後，於命證人
    朗讀結文後具結，有證人結文4 紙存卷可參（見偵查卷第81
    、104 、142 、143 頁），其等係於負擔偽證罪之處罰心理
    下證述，並以具結擔保其供述之真實性，又無受其他不當外
    力干擾之情形，且查無證據足認其等上開偵查中之證述，有
    何其他顯不可信之情況，依刑事訴訟法第159 條之1 第2 項
    規定，證人癸○○、己○○、甲○○與壬○○上開在偵查中
    經具結之證言，有證據能力。
  (四)證人庚○○在警詢中之證述：
  1.按「被告以外之人於審判外之言詞或書面陳述，除法律有規
    定者外，不得作為證據」，刑事訴訟法第159 條固有明文。
    惟按「被告以外之人於審判中有滯留國外或所在不明而無法
    傳喚或傳喚不到者，其於檢察事務官、司法警察官或司法警
    察調查中所為之陳述，經證明具有可信之特別情況，且為證
    明犯罪事實之存否所必要者，得為證據」；刑事訴訟法第15
    9 條之3 第3 款亦規定甚明。查證人庚○○在警詢中之陳述
    ，對於被告而言，固屬被告以外之人於審判外之言詞陳述，
    為傳聞證據，惟其迭經本院多次按址傳喚均不到，其並多次
    具狀表示其罹有有高血壓、右腦出血性腦中風、心衰竭併肺
    血腫等疾病而不克到庭等情，並有卷附其所提出之醫院所出
    具之診斷證明書為證（見本院卷一第158 頁、本院卷二第18
    5 頁）。
  2.參諸我國刑事訴訟法第159 條之3 各款所揭示之不能陳述之
    事由，原係參考日本刑事訴訟法第321 條之立法例而設（見
    立法理由說明），該國判例認為其刑事訴訟法第321 條第1
    款所定不能陳述之情形係屬於例示性之規定，而非限制性之
    規定，故證人即使於審判中出庭，但沈默不語或依法拒絕證
    言或因情緒激動不能言語等情形，亦符合所謂不能陳述之要
    件（參照日本札幌高判昭25.7.10 高刑集3.2.2003 ; 最 裁
    昭44.12.4 刑集23.12.15 46 ；札幌高函館支判昭26.7.30
    高刑集4.7.936） ，若參考前述日本實務見解，本案證人庚○○不能到庭，固非所在不明所致，但其因罹患重病致不克
    到庭，顯亦係符合所謂不能陳述之要件，即證人庚○○先前
    在警詢中所為之陳述，係證明犯罪事實所必要，且其陳述時
    亦未受外力脅迫干擾，該先前警詢中之陳述應具有可信之特
    別情況，依刑事訴訟法第159 條之3 立法本旨，堪為證據使
    用，而有證據能力。
  (五)關於警方所持之搜索票案由欄上載「毒品」，但卻搜出毒品
    以外之槍彈或其他證據部分之證據能力：
  1.本件警方聲請本院所核發之搜索票案由欄固係記載「毒品」
    ，應扣押之物係載「毒品、吸食器等吸食或販賣毒品之相關
    證物」，搜索範圍係載「毒品、吸食器、分裝袋、針筒、磅
    秤等吸食或販賣工具」等情，此有本院所核發之96年度聲搜
    字第3625號搜索票附卷可稽（見偵查卷第23頁）。而警方持
    搜索票除了扣到毒品安非他命、吸食器等與毒品有關之物外
    ，尚扣到與毒品無關之具有殺傷力之改造槍枝、土造子彈與
    支票等物，對於此等扣到與搜索票案由無關之證物是否具有
    證據能力，應先予釐清。
  2.按「搜索之目的，在於扣押，為彰顯正當法律程序之要求，
    除法定情況急迫容許無票搜索外，刑事訴訟法第128 條第1
    項第2 款明定，搜索票應記載應扣押之物，以制限得實施扣
    押之標的物，並於同法第137 條明定，所謂『本案附帶扣押
    』準用第131 條第3 項陳報、報告及撤銷之事後審查機制，
    即檢察官、檢察事務官、司法警察官或司法警察執行搜索或
    扣押時，發現本案應扣押之物為搜索票所未記載者，雖得扣
    押，但須事後陳報、報告，由法院為事後審查。同理，同法
    第152 條所定『實施搜索或扣押時，發現另案應扣押之物亦
    得扣押之，分別送交該管法院或檢察官』，此即學者所謂『
    另案附帶扣押』之情形，鑒於亦屬事先未經令狀審查之扣押
    ，對扣押物而言，性質上與無票搜索無殊，為避免以一紙搜
    索票藉機濫行搜括之疑義，案件遇有司法警察機關實施『另
    案附帶扣押』時，法院自應依職權審視個案之具體情節，依
    扣押物之性質以及有無扣押之必要，確認『另案附帶扣押』
    是否符合法律之正當性。苟有因違背法定程序取得證據情形
    者，並應依刑事訴訟法第158 條之4 規定，審酌人權保障及
    公共利益之均衡維護，而決定其證據能力之有無，以彰顯司
    法程序之純潔性。」（參照最高法院98年台上第786 號刑事
    判決）。
  3.查警方持搜索票至被告位於臺北縣中和市○○路173 號2 樓
    2B室居處執行搜索時，警方先在上址住處樓下埋伏，俟發現
    被告後，警方就出示證件與搜索票並請被告帶警方至上址住
    處執行搜索，被告就帶執行搜索之警員甲○○與壬○○至其
    住處實施搜索，先由被告以自己之鑰匙將門打開後進去屋內
    ，再由警員甲○○接著進去，壬○○最後進入，並由壬○○
    全程錄影，甲○○執行搜索，警方先在屋內發現毒品安非他
    命、吸食器等物，為了怕被告逃跑，就將其雙手反綁上銬並
    命被告蹲在門口，警員甲○○在床邊搜出一個包包，就當著
    被告的面打開包包的拉鍊，裡面有一把槍及10顆子彈，其中
    有6 顆子彈已經上彈匣，而彈匣在槍裡面，另外4 顆子彈是
    散裝，在包包裡面等情，業經證人即警員甲○○與壬○○到
    庭結證明確，互核相符（見本院97年10月3 日審判筆錄）。
    此外，復有搜索過程中之錄影光碟扣案足資佐證。再本院依
    辯護人之聲請，勘驗前開搜索過程中之錄影光碟，製有勘驗
    筆錄在卷足憑（見本院卷二第1 至25頁）。觀諸上開搜索過
    程中之錄影光碟，亦可知警方搜索時之情形與證人即警員甲○○、壬○○所證述之情節相符，足徵警方對被告之住處執
    行搜索，並未違反法律之規定，所施用之強制力亦未逾必要
    之程度，揆諸上開說明，此等警方所扣到之槍彈、本票等物
    ，既係實施刑事訴訟程序之公務員依法定程序所取得之證據
    ，該等證據依刑事訴訟法第158 條之4 規定之反面解釋，自
    有證據能力，而得為證據（按刑事訴訟法第158 條之4 規定
    「除法律另有規定外，實施刑事訴訟程序之公務員因違背法
    定程序取得之證據，其有無證據能力之認定，應審酌人權保
    障及公共利益之均衡維護」，依該規定之反面解釋，如實施
    刑事訴訟程序之公務員係依法定程序取得證據者，該等證據
    即具有證據能力），故本案所扣到之證物自均有證據能力，
    辯護人主張該等扣到之槍彈並無證據能力云云，亦不足取。
二、無爭執部分
    除前開有爭執部分之證據外，其餘本案以下所援用之證據，
    檢察官、被告及其辯護人迄於本院言詞辯論終結前均無異議
    ，且本院審酌該等證據作成之情況，並無違法取證或陳述人
    非基於自由意願所為陳述之瑕疵，認為均適於為本案認定事
    實之依據，依刑事訴訟法第159 條之5 第2 項之規定，均有
    證據能力。
貳、有罪部分（即被告恐嚇、強制、未經許可持有槍彈部分）：
一、認定犯罪事實所憑之證據及理由：
  (一)就被告所犯如事實欄一所示之恐嚇與強制癸○○部分：
    訊據被告辛○○固坦承癸○○曾簽發面額分別為40,000元、
    20,000元、40,000元之本票各1 張給彼等情，惟矢口否認有
    何恐嚇與強制癸○○之犯行，辯稱略以：「癸○○有陸陸續
    續向我借10萬元，癸○○說要到我那邊工作，但是約在我萬
    美街住處附近，但是癸○○3 次都沒有去，我沒有拿電擊棒
    恐嚇癸○○說如果不簽立本票就不讓他回去。而3 張本票確
    實是癸○○簽給我的，簽立時只有我與癸○○在場，簽立地
    點是在臺北市○○路與萬芳路那邊（我之前租該處讓工人休
    息之用，門牌號碼我忘記了），因為癸○○欠我錢，所以他
    才簽這3 張本票給我，癸○○是95或96年跟我借錢，是陸續
    借錢，我沒有算利息，總數為10萬元。我本身沒有電擊棒。
    」云云。再被告之辯護人為被告辯稱略以：「證人癸○○在
    鈞院所為之證述有違常情，蓋其若真有受被告恐嚇或強制，
    為何不在事後立刻報警，反而遲至警員在被告住處搜出本票
    3 張後通知其接受訊問，始為不利於被告之證述。況證人所
    陳述賭債一節，與該證人之前的陳述並不一致，亦即該證人
    起初是說賭輸給被告，後因被告供稱沒有跟該證人賭博過，
    該證人才改口說不是跟被告賭博，而係跟人賭輸錢，而向被
    告借5000元，而依證人在警詢中之陳述與偵查、審判中之證
    詞歧異甚大，況該證人之警詢筆錄非無受到警察之影響而有
    失真之虞，故證人癸○○之證詞不足採信」云云。惟查：
  1.被告如何因之前與癸○○間有借款10,000元與賭債5000 元
    之債務糾紛，被告竟與某真實姓名年籍不詳之成年男子，共
    同於95年10月間某日，由被告以商談癸○○積欠彼之債務為
    由，將癸○○約至臺北市○○區○○路4 段附近某地點後，
    再由辛○○及該名男子徒手輪流毆打及踹癸○○，該名不詳
    姓名男子拿ＢＢ彈槍對癸○○身體射擊，被告並持電擊棒向
    癸○○恫稱略以：「如不簽立本票，就不讓伊回去」等語，
    以此加害身體、自由之事恐嚇癸○○，致癸○○心生畏懼，
    且辛○○藉此強暴方式，使癸○○不得不違反自己自由意志
    ，進而簽發面額分別為40 ,000 元、20,000元、40,000元之
    本票各1 張（總金額100, 000元）予被告等情，業經證人癸○○在偵審中具結證述明確（見偵查卷第79至80頁、本院97
    年12月2 日審判筆錄）。此外，復有在被告上址住處所扣得
    之癸○○所簽發予被告之上開面額分別為40 ,000 元、20
    ,000 元 、40,000元各1 張之本票（總金額100, 000元），
    足資佐證（影本見偵查卷第47至48頁）。而被告亦自承前開
    扣案之3 張本票確係證人癸○○所簽發交給彼之物，足徵證
    人癸○○之前開證詞，信而有徵，堪以採信。
  2.被告與其辯護人固以前詞置辯，然證人癸○○在警詢中所為
    之證述，本即不具有證據能力，迭如前述，亦即本院並不以
    證人癸○○在警詢中之陳述做為判斷被告是否犯罪之證據方
    法之一，故被告之辯護人辯稱證人癸○○在警詢中之陳述與
    之後偵審中之證述出入甚大或其證詞係受警方影響、誘導云
    云，因本院並不以證人癸○○在警詢中之陳述做為證據方法
    ，所以辯護人之前開主張並無必要亦無實益。再按審理事實
    之法院於證人之陳述有部分前後不符或相互間有所歧異時，
    究竟何者為可採，仍應本其自由心證予以斟酌，非謂一有不
    符或矛盾，即應認其全部不可信。又證人對於犯罪之細節，
    所述固有渲染、誇大之處，然其基本事實之陳述，仍與犯行
    之真實性無礙時，尚非不得予以採信；再證人供述之證據前
    後不符時，究竟何者為可採，事實審法院仍得依證據法則，
    本於自由心證予以斟酌，作合理之比較，定其取捨，若其取
    捨判斷無從認為確實有違日常客觀之經驗法則，自不得指為
    違背法令，有最高法院81年度臺上字第5303號判決及82年度
    臺非字第141 號判決可參。且證人就同一事實之陳述前後略
    有出入此乃各人之記憶不清，或細節未交待清楚，或其描述
    用語不同，省略片段情節，或記錄之詳簡有異所致，倘其主
    要陳述一致，即尚難因其細節稍有紛岐即將全部證言捨棄不
    採，亦有最高法院73年度臺上字第3998號判決可參。證人癸○○就其如何遭被告與另名男子於前揭時地毆打及被踹，該
    名不詳姓名男子拿ＢＢ彈槍對癸○○身體射擊，被告並持電
    擊棒向癸○○恫稱略以：「如不簽立本票，就不讓伊回去」
    等語，以此加害身體、自由之事恐嚇癸○○，致癸○○心生
    畏懼，且被告藉此強暴方式，使癸○○不得不違反自己自由
    意志，進而簽發面額分別為40 ,000 元、20,000元、40,000
    元之本票各1 張（總金額100, 000元）予被告等情，業經證
    人癸○○在偵審中具結證述明確如前，亦即證人癸○○就如
    何被恐嚇與被強制之此等基本事實既經證述明確，且在偵查
    、審理中所為之證述亦屬一致，則縱證人就5000元部分究係
    賭債或係證人係賭輸錢後向被告借錢之此點，前後所述或有
    出入之處，然依前開說明，此或係事隔久遠或係證人主觀上
    就5000元債務係如何發生一節記憶有所模糊所致，然不能以
    此與基本犯罪事實－即被告有恐嚇與強制癸○○犯行之事實
    無甚關係之點，即來全盤否定被告確有對癸○○為上開恐嚇
    與強制之犯行，即本院仍得將證人癸○○上開證詞作一合理
    之比較，定其取捨，當無疑義。
  3.又癸○○為何不在被告對其為恐嚇與強制犯行後，立刻去驗
    傷與報案之原因有很多，或許是癸○○害怕報案後遭被告報
    復，或許是癸○○在事後立刻搬離原來住處等，然不能以癸○○未立刻去驗傷與報案一節，就認為癸○○在偵審中之證
    述不可採，本院仍得依全部卷證資料依論理法則與經驗法則
    來認定癸○○證詞之可信度如何，亦無疑義。而癸○○之證
    詞內容與所扣到之證物－面額分別為40 ,000 元、20,000元
    、40 ,000 元之本票各1 張相符，且癸○○亦無故意要陷害
    被告之理，故本院認為癸○○在偵審中之證詞是與實情相符
    ，而具有可信度。
  4.另ＢＢ彈槍與電擊棒雖未扣案，然此或係被告在為此犯行後
    就將之丟棄，或藏在他處致未被起獲，然不能因此即謂證人
    癸○○之證詞不足採信。
  5.稽諸前揭事證，被告確有恐嚇與強制癸○○之犯行，事證明
    確，被告與其辯護人之辯解，均不可採。
  (二)就被告所犯如事實欄二所示之恐嚇庚○○部分：
    訊據被告固坦承庚○○曾積欠其款項，惟矢口否認有何恐嚇
    庚○○之犯行，辯稱略以：「庚○○有欠我75萬元，是96年
    欠我的，是因為庚○○沒有工人，請我幫他調工人，我幫庚○○調了300 工（1 天1 個人次算1 工，1 工2500），所以
    75萬元就是300 工的酬勞，我先將酬勞付給工人，我付給工
    人75萬元，而300 工的意思並不是300 個工人，而是指1 個
    工人做1 天就算是1 工。庚○○要跟他的上包請款，庚○○
    拿了現金60萬元給我，但是還欠我15萬元，不過，我剛才所
    謂的60萬元都是庚○○的上包在他們的工程作完後給我的，
    時間點是在96年，這60萬元是庚○○的上包在二重捷運站工
    地給我的，但是庚○○的上包姓名我忘記了。庚○○有跟我
    說過兩天要給我這15萬元，但是我去二重捷運站的工地要找
    庚○○，卻找不到人，我就去找給我錢的庚○○的上包，但
    是我找到上包後，他也說他也是找不到庚○○，電話也打不
    通，庚○○上包有說庚○○有簽1 張本票給他，面額大概20
    幾萬元，我是想要庚○○的地址，要去找庚○○，而本票上
    有庚○○的地址，所以我就向庚○○的上包要求給我本票影
    本，庚○○也有給我本票影本，我拜託我另一個工人阿成（
    真實姓名、地址不清楚，我只知道他住在土城）去找庚○○
    ，但是該工人說沒有這個地址，所以後來我都沒有跟庚○○
    碰面。而96年5 月29日與96年5 月30日我有去二重捷運站找
    庚○○，我有找到人，就是因為庚○○本來叫我去拿錢，但
    是96年5 月29日我沒有拿到錢，因為庚○○說他老闆，就是
    他的上包沒有去，隔天就是96年5 月30日我再去二重捷運站
    ，這天庚○○與他的上包都在，他的上包就是在這天給我一
    部分現金，然後在叫我再到七堵某處找他另一個老闆拿錢，
    反正我總共拿到60萬元。我確實沒有對庚○○恐嚇說不還錢
    就要他好看的話。」云云。再被告之辯護人為被告辯稱略以
    ：「證人庚○○未在偵審中作證，僅在警詢中作證，該等證
    詞係屬審判外之陳述，而無證據能力。再若被告真有對庚○○為恐嚇之言詞，則庚○○何以未報案處理？亦未驗傷？亦
    無提告訴？此均與常情不符。且卷內亦無該證人所述之電擊
    棒之扣案事實，亦無驗傷單或其他事證可稽，是庚○○證稱
    遭被告持電擊棒恐嚇討債之事，應非事實，亦不足採。又依
    該證人所述嗣後亦未再見到被告，亦可反證告並無暴力討債
    之犯行，蓋依常理而言，若被告意欲暴力討債，則被告理應
    窮盡方法繼續追討欠款，且就該證人所簽發之本票，亦當持
    續追討，始符常理，是足見該證人所述顯非事實，應不足取
    。」云云。惟查：
  1.證人庚○○在警詢中之證述係具有證據能力，理由詳見證據
    能力部分一、(四)之說明，故被告之辯護人辯稱證人庚○○在
    警詢中之證述並無證據能力云云，並不可採。
  2.再庚○○如何因積欠被告債款550,000 元未還，被告竟於96
    年5 月29日某時許，在臺北縣三重市「二重捷運站」工地內
    ，先對庚○○身體拳打腳踢後，再恫稱：「隔天（30日）中
    午要還錢，不然要給伊『好看』」之詞；辛○○復於翌（30
    ）日某時許，當庚○○在上述工地內繳付部分款項40萬元後
    ，辛○○又手持電擊棒對庚○○恫嚇：「剩餘15萬元隔天（
    31日）要還」等語等情，業經證人庚○○在警詢中證述明確
    （見偵查卷第124 至127 頁）。又庚○○於96年5 月30日為
    了清償積欠被告之款項，而就向其上包詹定山先行請款40萬
    元給被告，被告拿到該款項時，還亮出電擊恐嚇彼，剩15萬
    元於隔天中午要還錢不然要彼好看等語，庚○○於96年5 月
    31日即再向詹定山先借款15萬元，詹定山就要其開出1 張面
    額為288500元之本票，期限1 個月，利息138500元，並說會
    幫彼向被告處理，還叫彼趕快離開工地不要再來了等情，亦
    經證人庚○○在警詢中證述稽詳（見偵查卷第125 頁）。此
    外，復有在被告上址住處所扣得庚○○所簽發面額為288500
    元之本票影本1 張足資佐證（見偵查卷第51頁）。足徵證人
    庚○○前開關於因受被告不斷恐嚇還錢，致向上包詹定山多
    次借錢，最後詹定山要其簽發面額為288500之本票1 張，做
    為詹定山與被告談判處理之用之證詞，信而有徵，堪以採信
    ，益徵詹定山確有持庚○○所簽發之上開本票與被告談判、
    討論並交付本票影本予被告，被告始會持有該本票影本，應
    無疑義。
  3.又庚○○為何不在被告對其為恐嚇犯行後，立刻去驗傷與報
    案之原因有很多，或許是庚○○害怕報案後遭被告報復，或
    許是庚○○在事後立刻搬離原來住處等，然不能以庚○○未
    立刻去驗傷與報案一節，就認為庚○○在警詢中之證述不可
    採，本院仍得依全部卷證資料依論理法則與經驗法則來認定
    庚○○證詞之可信度如何，亦無疑義。另電擊棒雖未扣案，
    然此或係被告在為此犯行後就將之丟棄，或藏在他處致未被
    起獲，然不能因此即謂證人庚○○之證詞不足採信。況被告
    為何不再繼續向庚○○追討剩餘之欠款15萬元，此或有可能
    係詹定山已經與被告達成債務處理之和解方案，或係被告找
    不到庚○○，惟不得以此即謂證人庚○○之證詞係屬故意誣
    攀被告之詞。
  4.稽諸前揭事證，被告確有恐嚇庚○○之犯行，事證明確，被
    告與其辯護人之辯解，均不可採。
  (三)就被告所犯如事實欄三所示之持有槍彈部分：
    訊據被告固坦承警方在其住處自「包包」中所起出槍彈之「
    包包」是其所有，惟矢口否認有何持有槍彈之犯行，辯稱略
    以：「起訴書所載的槍枝、子彈部分，我沒有持有過，扣案
    的槍枝、子彈是在96年8 月3 日我在臺北縣中和市○○路17
    3 號2 樓2B室的住處一樓要騎機車，我剛要發動，人已經坐
    在機車上，有一個警察過來，沒有穿著制服，也沒有亮出證
    件給我看，他就拿壹把槍對著我的頭，叫我不要動，我問是
    怎麼了，他說他是文山二分局的警察，後來他就大聲喊在附
    近的另一個警察來（該警察也沒有穿著制服，也沒有拿證件
    給我看），而拿槍對著我的第一個警察拿搜索票給我看，我
    有看到搜索票，這兩個警察要求我帶他們到我上開住處搜索
    ，我就帶著這兩個警察到我臺北縣中和市○○路173 號2 樓
    2B室住處搜索，進入住處後，第二個警察就問我槍在哪裡，
    而這個問我的警察是他們都還沒有搜索我的住處時，就用台
    語問我『鐵枝』在那裡，我說我怎麼會有這個東西，該警察
    就說沒有的話，他找到我就知道該死了。對話完後，第一個
    警察，也就是拿槍對著我的警察就拿槍在我背後戒護我，另
    一個警察，也就是跟我問上開鐵枝在哪裡的警察就進行搜索
    ，該名警察在床邊蹲下並拿出一枝槍給我看，就說這是什麼
    東西？我說你拿的是假的，他說要不然要不要試試看，該警
    察並說該支槍枝已經上膛，然後該名警察就在該處把槍枝裡
    面的子彈退出來，而從床邊拿出槍枝的警察也在床邊搜索出
    海洛因的殘渣袋，我自己從身上拿出安非他命來，而吸食器
    、電子磅秤也是在我上開住處床頭旁邊小櫃子的抽屜中由上
    開從床邊拿出槍枝的警察搜索出來的。而上開搜索出的東西
    中，有關於毒品的部分的扣押物品，我承認都是我所有。而
    搜索到的槍枝、子彈均不是我所有。」云云。再被告之辯護
    人為被告辯稱略以：「被告並不認識綽號『五角』之人，而
    綽號『五角』之乙○○亦在審理中證稱並不認識被告，亦未
    交付或販賣任何槍彈給被告等語，足徵被告在警詢中自白係
    向綽號『五角』之人購得槍枝等語顯係受到警方之不當取供
    ，始為此種與事實不符之自白。另警方所持之搜索票案由欄
    上載『毒品』，且依檢舉人所檢舉之資料是被告涉嫌施用毒
    品，然警方至被告住處後，就問被告『鐵仔』（台語，按即
    槍枝），顯見此與常情不符；且警方在搜索過程中並未全程
    一直連續錄影，則或許在被告住處所起出之槍彈是否是警員
    帶進房間，亦非無疑；另彈頭與彈殼本來是分離的，是警方
    自行將之黏合的；又內政部警政署刑事警察局就扣案槍枝之
    鑑定，並未採取試射法，僅係以性能檢驗法為之，後來雖然
    經鈞院之要求以試射法為之，但未檢附試射過程之圖片或光
    碟，故應不可以之作為不利於被告之證據；且鑑定意見亦載
    扣案子彈並不適用於扣案槍枝，而因可能導致槍枝無法擊發
    子彈、擊發子彈後之彈丸單位面積動能未達穿透人體皮肉層
    之標準或發生膛炸等情形，而扣案槍枝之前亦未擊發，均足
    證扣案槍枝不見得有殺傷力。」云云。惟查：
  1.扣案槍彈經送內政部警政署刑事警察局鑑定，鑑定結果認：
    「一送鑑手槍壹枝（槍枝管制編號0000000000），認係改造
        手槍，由仿FN廠1910型半自動手槍製造之槍枝，換裝土
        造金屬槍管而成，擊發功能正常，可供擊發適用子彈使
        用，認具殺傷力。
      二送鑑子彈壹拾顆，認均係非制式子彈，由金屬彈殼組合
        直徑7.9 ±0.5mm 金屬彈頭而成，採樣參顆試射，無法
        擊發，認不具殺傷力。」等情，此有卷附該局96年8 月
    31日刑鑑字第0960121488號槍彈鑑定書可稽（見偵查卷第96
    至第97頁）。
    又本院依辯護人之聲請再將扣案槍彈經送內政部警政署刑事
    警察局鑑定，經該局以內政部警政署刑事警察局97年6 月25
    日刑鑑字第0970092298號函覆略以：「二依本局所訂標準作
    業程序，有關槍枝殺傷力之鑑定，係以『性能檢驗法』鑑定
    之，所謂『性能檢驗法』，係指實際操作檢測槍枝之機械結
    構與性能，如槍管、滑套、轉輪等零件材質之檢視，滑套、
    扳機、擊錘及撞針等機械運作情形之檢驗；故經鑑定人員實
    際操作檢視其結構、功能完整良好，且擊發功能正常，即認
    該槍枝可供擊發適用子彈，認具有殺傷力。此法與美國聯邦
    調查局發行之Handbook of Forensic Science內所載之『Fu
    nction examinations 』雷同，並與美國北卡羅來納州、緬
    因州、愛荷華州、亞利桑那州鳳凰市、阿肯色州、澳洲、英
    國以及以色列等數個國家、州市槍彈實驗室之鑑定方法雷同
    ，均可完成槍枝機械結構與性能之檢測，並由專業槍彈鑑定
    人員，據以判定槍枝殺傷力之有無。三有關扣案槍枝是否曾
    經擊發，實驗室僅可以槍枝擊發後產生之射擊殘跡為鑑定標
    的，惟以此鑑定方式，亦僅有部份槍枝可以研判是否曾經擊
    發。若槍枝上未殘存射擊殘跡，僅可說明其未殘留射擊殘跡
    ，無法據以說明槍枝未曾擊發，因射擊殘跡殘留時間會隨槍
    枝保存保養狀態與經過時間而有殘留久暫之分；而若槍枝上
    殘存射擊殘跡，則需視殘留之射擊殘跡是否具特異性，進而
    研判槍枝是否曾經擊發，惟具特異性之射擊殘跡，僅部分制
    式子彈可以產生，故有研判之限制。」等情，此亦有該局之
    前開函文在卷足憑（見本院卷一第63頁）。
    另本院再依辯護人與檢察官之聲請再將扣案槍彈經送內政部
    警政署刑事局鑑定，經該局以內政部警政署刑事警察局98年
    2 月2 日刑鑑字第0970191468號函覆略以：「二送鑑槍枝（
    槍枝管制編號0000000000），雖可供裝填同案子彈，惟本局
    無法確知同子彈是否為本槍枝之適用子彈（若為非適用子彈
    ，槍枝可能無法擊發子彈、槍枝擊發子彈後，發射彈丸單位
    面積動能可能未達穿透人體皮肉層之標準、或槍枝可能無法
    承受爆炸時之高壓，造成槍枝損壞等不適用之情形），故另
    經裝填適用子彈實際試射，其彈頭（直徑7.8mm 、重量3.9g
    ）發射速度為80公尺/ 秒，計算其動能為12焦耳，換算其單
    位面積動能為25焦耳/ 平方公分。三殺傷力相關說明：(一)殺
    傷力定義：依據司法院秘書長81.6.11.秘台廳(二)字第06985
    號函釋示：殺傷力的標準為在最具威力的適當距離，以彈丸
    可穿入人體皮肉層之動能為基準。(二)殺傷力之相關數據：1.
    依日本科學警察之研究結果，彈丸單位面積動能達20焦耳/
    平方公分，則足以穿入人體皮肉層。2.本局對活豬作射擊測
    試結果，彈丸單位面積動能達24焦耳/ 平方公分，則足以穿
    入豬隻皮肉層。3.美國軍醫總署定義：彈丸撞擊動能達58呎
    磅（約為78.6焦耳），則足以使人喪失戰鬥能力。4.扣案未
    試射子彈7 顆，經試射：2 顆，可擊發，認具殺傷力；5 顆
    ，無法擊發，認不具殺傷力。五上述槍枝是否曾經擊發一節
    ，經轉移出槍管內部與槍機部位之可能殘留火藥殘跡後，以
    火炸藥呈色試劑檢測，均呈現亞硝酸根、硝酸根（針對裝填
    『無煙火藥』之子彈）與氯酸根離子（針對裝填『煙火類火
    藥』之子彈）陰性反應」等情，此亦有該局之上開函文附卷
    可稽（見本院卷三第6 至7 頁）。
  2.從上開鑑定結果足徵扣案槍枝不論是以性能檢驗法或以試射
    法為之，均是具有殺傷力；且扣案子彈中有2 顆因可擊發，
    亦有殺傷力。再者，「鑑定之經過及其結果，應命鑑定人以
    言詞或『書面』報告」，刑事訴訟法第206 條第1 項亦規定
    甚明，是鑑定人以書面為鑑定報告提出於法院，依刑事訴訟
    法第159 條第1 項立法理由及同法第206 條第1 項規定，即
    具有證據能力。又法院或檢察官得囑託醫院、學校或其他相
    當之機關、團體為鑑定，或審查他人之鑑定，並準用第203
    條至第206 條之1 之規定，刑事訴訟法第208 條第1 項亦定
    有明文。依此，檢察官或法院對於偵審中之案件，認須實施
    鑑定者，固應就具體個案，選任鑑定人或囑託鑑定機關（團
    體）為之；但對於司法警察機關調查中之案件，或有量大或
    急迫之情形，為因應實務之現實需求，如檢察官針對該類案
    件之性質（例如：查扣之毒品必須檢驗其成份、對施用毒品
    之犯罪嫌疑人必須檢驗其體內有無毒品代謝反應、對於查扣
    之槍砲彈藥必須檢驗有無殺傷力、對違反野生動物保育法案
    件必須鑑定是否屬於保育類動物案件等），認為當然有鑑定
    之必要者，經參考法務部92年5 月20日法檢字第092080203
    號函送之法務部「因應刑事訴訟法修正工作小組」研討之刑
    事訴訟法修正相關議題第21則之共識結論，以及臺灣高等法
    院於92年8 月1 日舉行之刑事訴訟法新制法律問題研討會第
    三則法律問題研討結果之多數說（載於司法院92年8 月印行
    「刑事訴訟法新制法律問題彙編」第15頁至第18頁），基於
    檢察一體原則，得由該管檢察長對於轄區內之案件，以事前
    概括選任鑑定人或囑託鑑定機關（團體）之方式，俾便轄區
    內之司法警察官、司法警察對於調查中之此類案件，得即時
    送請事前已選任之鑑定人或囑託之鑑定機關（團體）實施鑑
    定，該鑑定人或鑑定機關（團體）亦應視同受承辦檢察官所
    選任或囑託而執行鑑定業務，其等出具之書面鑑定報告應屬
    刑事訴訟法第206 條所定之傳聞例外，當具有證據能力（法
    務部92年9 月1 日法檢字第0920035083號函可供參照）。易
    言之，內政部警政署刑事警察局就槍彈是否具有殺傷力部分
    ，是屬於專業鑑定機關，且係屬於事前被有權責單位事前概
    括選任，則該鑑定機關依專業知識、技能對扣案槍彈以科學
    方法實施鑑定後得出結論，自得以該鑑定書做為證據，且被
    告之辯護人在準備程序中亦不爭執此等鑑定書之證據能力，
    僅是請求本院再送鑑定，建議該局以「試射法」而非僅是「
    性能檢驗法」對扣案槍枝實施鑑定，本院依其請求再送鑑定
    ，該局確以適用子彈裝填入扣案槍枝並採實際試射之方式鑑
    定，確具有殺傷力等情，已迭如前述，然辯護人竟再次辯稱
    該局未檢附試射過程之圖片或光碟云云，惟本院認依實務上
    之作法或最高法院之見解，並未要求槍枝鑑定試射時，鑑定
    機關需檢附試過程之圖片或光碟，該等鑑定書始能被採用，
    因此，本院認辯護人之前開辯解，僅是為被告卸責之詞，委
    無可採，故本院即以前開內政部警政署刑事警察局之槍彈鑑
    定書認定扣案槍枝確具有殺傷力，而扣案子彈中有2 顆亦確
    具有殺傷力。
  3.況警方持搜索票至被告位於臺北縣中和市○○路173 號2 樓
    2B室居處執行搜索時，警方先在上址住處樓下埋伏，俟發現
    被告後，警方就出示證件與搜索票並請被告帶警方至上址住
    處執行搜索，被告就帶執行搜索之警員甲○○與壬○○至其
    住處實施搜索，先由被告以自己之鑰匙將門打開後進去屋內
    ，再由警員甲○○接著進去，壬○○最後進入，並由壬○○
    全程錄影，甲○○執行搜索，警方先在屋內發現毒品安非他
    命、吸食器等物，為了怕被告逃跑，就將其雙手反綁上銬並
    命被告蹲在門口，警員甲○○在床邊搜出一個包包，就當著
    被告的面打開包包的拉鍊，裡面有一把槍及10顆子彈，其中
    有6 顆子彈已經上彈匣，而彈匣在槍裡面，另外4 顆子彈是
    散裝，在包包裡面等情，業經證人即警員甲○○與壬○○到
    庭結證明確，互核相符（見本院97年10月3 日審判筆錄），
    足徵既是被告先進入屋內，警員始接著進入，則警方焉有可
    能在短時間內故意將他人之槍枝、子彈放在被告之「包包」
    中？又本院依辯護人之聲請，勘驗前開搜索過程中之錄影光
    碟，製有勘驗筆錄在卷足憑（見本院卷二第1 至25頁）。而
    警方確係從被告之包包起出扣案之槍彈，該包包是屬於被告
    所有，亦據被告供述在卷，又警方在被告上址住處中的被告
    所有之包包中起出扣案槍彈時，被告第一時間之直覺反應並
    非槍彈不是其所有，而僅係辯稱「那又不能用」等語（見本
    院卷二第7 頁），足徵該等扣案槍彈確係被告所有之物，否
    則當警方將所起出之扣案槍彈提示給被告看時，被告為何不
    辯稱「這些東西不是我的」，而只是很平靜的說「那又不能
    用」等語？益徵被告確知警方所起出並扣得之槍彈確係其所
    有，僅是做最後一博，向警方騙稱「那又不能用」等語。另
    本院從整個搜索過程之錄影光碟中，看不出警方有何在被告
    住處「栽槍」之動作，則被告與其辯護人辯稱可能是被警方
    「栽贓」云云，與事證不合，並不足取。
  4.抑且，被告係因做工程工作常需提領巨額款項，以及還要向
    未支付工程款之廠商催收欠款，所以要隨身攜帶槍械防身，
    以防止廠商對其不利等情，業經被告在警詢中供述在卷（見
    偵查卷第7 、14頁）。而被告在警詢中亦供稱其係向綽號「
    五角」之人購得扣案槍彈，並在警方所提供之口卡照片中指
    認出綽號「五角」之人就是乙○○（見偵查卷第7 、8 頁）
    ，雖乙○○在本院審理中具結證稱略以：其不認識被告，並
    不曾販賣槍彈給被告，其亦曾見過本案扣案之槍彈等語（見
    本院97年8 月5 日審判筆錄），然此或係乙○○怕其另涉犯
    有較重處罰規定之槍砲彈藥刀械管制條例裡的販賣槍枝、子
    彈罪嫌，為了自己之利益，故始為前開證詞；或係乙○○故
    意迴護被告始為上開有利於被告之證詞。惟縱扣案槍彈並非
    乙○○販賣給被告，但並不得因此即可謂被告並未持有扣案
    槍彈，且本院亦未認定扣案槍彈是何人販賣給被告，僅認定
    被告以不詳方法而取得扣案槍彈，故辯護人以乙○○在本院
    之證詞得以證明被告並未持有扣案槍彈，洵無足取。再就被
    告在警詢中之供述以及偵查中內勤中之供述可知扣案槍彈確
    是被告所持有，持有的目的是為了做工程工作常需提領巨額
    款項，以及還要向未支付工程款之廠商催收欠款，所以要隨
    身攜帶槍械防身等情（見偵查卷第7 、14頁與第71頁），被
    告與其辯護人空言辯稱被告在警詢與第一次偵查中（96年8
    月17日）之供述，係受警方之脅迫與不當誘導所致云云，並
    不足取迭如前述（見壹證據能力欄一(一)之說明），應認被告
    在警詢中與第一次偵查中就前開關於扣案槍彈是其所持有之
    不利於己的自白，得做為證據，而得為本案認定被告確有持
    有槍彈之證據方法之一。
  5.又警方所持之搜索票案由欄上係載『毒品』，且依檢舉人所
    檢舉之資料是被告涉嫌施用毒品等情，固有卷附本院所核發
    之搜索票可稽（見偵查卷第23頁）以及本院依職權所調閱之
    96年度聲搜字第3231號卷可資佐證，上情亦據證人即到被告
    上址住處執行搜索之警員甲○○與壬○○到庭結證明確（見
    本院97年10月3 日審判筆錄），雖警員甲○○見到被告後，
    在被告屋內先問被告說：「喂，○○，槍啦。（台語）」等
    情，此固有前開本院所勘驗搜索過程錄影內容之勘驗筆錄可
    佐，然此顯係警方在辦案時依經驗知悉嫌疑犯通常不是持有
    毒品就是持有槍枝所致，亦即雖警方依情資僅知被告係涉嫌
    施用毒品而持案由欄為毒品之搜索票至被告上址住處搜索，
    惟警方亦同時猜被告是否亦有可能持有槍枝故以此質疑被告
    ，如被告未被查獲持有槍枝就算了，如被告被查獲出持有槍
    枝罪嫌，則因警方對於破壞危害社會治安甚大之槍枝、子彈
    有很高之績效分數，故始隨口問問被告「槍啦」、或「鐵仔
    啦」等語是極有可能之事，此亦並不違反社會常情，惟不能
    以警方原先並未獲有被告涉嫌持有槍枝犯行之情資，但卻先
    問被告槍枝在何處等情，遽謂扣案槍枝是警方所栽贓，故被
    告之辯護人前開關於扣案槍枝即有可能是警方所栽贓云云之
    辯解，亦不足採。
  6.另扣案槍枝、子彈確係在被告住處所查獲，警方無故意栽贓
    被告等情，業經證人即到被告上址住處執行搜索之警員甲○○與壬○○到庭結證明確（見本院97年10月3 日審判筆錄）
    ，互核相符，此亦與本院勘驗搜索過程光碟所製作勘驗筆錄
    之情相合。再警方並未自行將彈頭與彈殼黏合，而扣案子彈
    本來就是合在一起，而非彈頭與彈殼分離等情，亦據證人即
    警員丁○○、甲○○與壬○○到庭結證明確（見本院97年10
    月3 日審判筆錄），此亦與本院勘驗搜索過程光碟所製作勘
    驗筆錄之情相合。足徵被告與其辯護人辯稱扣案槍枝、子彈
    係警方故意在被告上址住處所栽贓，以及彈頭與彈殼本來是
    分離的，是警方自行將之黏合的辯解，均不足取。
  7.至被告之辯護人所聲請傳喚之證人戊○○固到庭具結證稱略
    以：其於96年2 月初左右認識被告後就與被告同居在臺北縣
    中和市○○路173 號2 樓2B室居處，迄至96年8 月初左右止
    ，在同居期間不曾看過被告曾把玩槍彈，平時均是其在打掃
    與被告同居之上址居處，在打掃時不曾看過被告的皮夾或包
    包，亦不曾在上址居處看過有任何槍枝、子彈等語（見本院
    97年8 月5 日審判筆錄）。然因證人戊○○與被告具有半年
    左右之同居關係，彼2 人在該期間實具有事實上之夫妻關係
    ，足見彼等交情匪淺，衡情戊○○極有可能故意為迴護被告
    之虛詞；況戊○○亦有可能害怕如證稱其有在上址居處看到
    被告持有該等槍彈，其極會被以共同持有槍、彈之共犯法辦
    ，故亦難期待其能為真實之陳述，自難以與被告具有深厚關
    係之證人戊○○之此等證詞，而不視上開不利於被告之證據
    ，即遽為有利於被告之認定。
  8.又被告之辯護人所聲請傳喚之證人丙○○固到庭具結證稱略
    以：其曾向被告借過錢，其亦曾至被告所居住之臺北縣中和
    市○○路173 號2 樓2B室居處找過被告，但不曾看過在該居
    處有槍枝、子彈，亦不曾看過被告曾把玩槍彈等語（見本院
    97年8 月5 日審判筆錄）。然因證人丙○○曾向被告借過錢
    ，欠過被告人情，則其關於未曾在上址被告之居處看過扣案
    槍彈證詞之可信度如何，頗有疑義。況證人丙○○只是偶爾
    去被告之上址居處找被告，則如被告未故意展示其所持有之
    火力－扣案槍彈給丙○○看的話，衡情丙○○確無法看到該
    等槍彈，自難以證人丙○○之上開證詞，而不視前揭不利於
    被告之證據，即遽為有利於被告之認定。
  9.稽諸前揭事證，被告確有未經許可，持有具有殺傷力之槍枝
    、子彈之犯行，事證明確，被告與其辯護人之辯解，顯係被
    告畏罪卸責之虛詞，委無足採。至被告之辯護人又辯稱依內
    政部警政署刑事警察局鑑定之結果以扣案子彈並不見得適用
    於扣案槍枝，以及無法確定槍枝之前是否曾經擊發子彈過云
    云之辯解，與本院認定被告之行為確是該當持有槍枝、子彈
    犯行之構成要件之認定無關，爰不一一論述或駁斥，附此敘
    明。
二、應適用之法律、科刑審酌事由及沒收物之處理：
  (一)就被告所犯如事實欄一所示犯行部分：
    核被告此部分所為，係犯刑法第305 條之恐嚇危害安全罪及
    刑法第304 條第1 項之強制罪。被告與不詳姓名男子就上開
    二犯行間，有犯意聯絡及行為分擔，均應依刑法第28條之規
    定，各論以共同正犯。被告所犯上開二罪，犯意各別，罪名
    亦異，應予分論併罰。
  (二)就被告所犯如事實欄二所示犯行部分：
    核被告此部分所為，係犯刑法第305 條之恐嚇危害安全罪。
    被告先後於96年5 月29日與96年5 月30日各為恐嚇犯行，時
    間緊接，犯罪之地點同一，且其目的均是要被害人庚○○還
    錢，顯係基於單一犯意接續為之，為接續犯，應僅論以恐嚇
    之一罪。
  (三)就被告所犯如事實欄三所示犯行部分：
    核被告此部分所為，係犯槍砲彈藥刀械管制條例第8 條第4
    項之未經許可，持有可發射子彈具有殺傷力之改造槍枝罪；
    暨同條例第12條第4 項之未經許可，持有子彈罪。被告所犯
    前開槍砲彈藥刀械管制條例第8 條第4 項之未經許可，持有
    可發射子彈具有殺傷力之改造槍枝罪；暨同條例第12條第4
    項之未經許可，持有子彈罪，係一行為觸犯二罪名，為想像
    競合犯，應依刑法第55條之規定，從一重之槍砲彈藥刀械管
    制條例第8 條第4 項之未經許可，持有可發射子彈具有殺傷
    力之改造槍枝罪處斷。再起訴書雖未敘及被告持有子彈部分
    之犯行，然此部分業經公訴人當庭表示請求一併審理，本院
    認此部分與被告所犯之持有具殺傷力之改造槍枝部分，具有
    一行為觸犯數罪名之想像競合犯之關係，為裁判上一罪，爰
    併予審理。
  (四)被告所犯如事實欄一、二、三所示恐嚇罪、強制罪、恐嚇罪
    與槍砲彈藥刀械管制條例第8 條第4 項之未經許可，持有可
    發射子彈具有殺傷力之改造槍枝罪數罪間，犯意各別，罪名
    亦異，應予分論併罰。
  (五)爰審酌被告為了討債，而先後以電擊棒、ＢＢ彈槍或言語對
    於被害人為恐嚇以及強制之犯行；且被告持有具有殺傷力之
    槍枝與子彈，對於社會治安危害甚大，足見被告惡性重大；
    再被告犯後全盤矢口否認犯行，恣意誣攀警員栽槍，不無有
    侮辱警察公署之可能，顯見被告毫無悔意，態度不佳。本院
    爰斟酌公訴人當庭所表示之刑度，量處被告如事實欄一所示
    之恐嚇罪與強制罪各處有期徒刑1 年，而被告為此二犯行之
    時間，係在96年4 月24日以前，所犯前揭恐嚇罪及強制罪，
    合於96年7 月16日施行之中華民國96年罪犯減刑條例所規定
    之減刑條件，又無同條例第3 條所定不得減刑之情形，爰就
    所宣告之刑各再予減輕2 分之1 的刑度；另就被告所犯如事
    實欄二所示恐嚇罪部分，量處有期徒刑1 年2 月，而被告為
    此部分犯行之最後時間係在96年5 月30日，並不符合96年4
    月24日前犯罪之要件，揆諸前開條例之規定，自不得減刑；
    再就被告所犯如事實欄三所示槍砲彈藥刀械管制條例第8 條
    第4 項之未經許可，持有可發射子彈具有殺傷力之改造槍枝
    罪，量處有期徒刑5 年，併科罰金20萬元，並就罰金部分宣
    告如易服勞役之折算標準，又依中華民國96年罪犯減刑條例
    第3 條第1 項第15款規定，犯槍砲彈藥刀械管制條例第8 條
    第4 項之未經許可，持有可發射子彈具有殺傷力之改造槍枝
    罪，經宣告逾有期徒刑1 年6 月之刑者，不予減刑，茲本案
    被告所犯上開持有改造槍枝罪，經本院判處有期徒刑5 年，
    依前開條例規定，自不得減刑，併此指明。本院再就被告所
    犯上開數罪之有期徒刑部分，定應執行有期徒刑7 年，以資
    懲儆。
  (六)沒收：
  1.就被告所犯如事實欄一所示犯行部分，如附表一所示面額分
    別為40 ,000 元、20,000元、40,000元之本票各1 張，係屬
    被告所有，被告犯上開強制罪所得之物，應依刑法第38條第
    1 項第3 款、第3 項之規定宣告沒收。再被告犯此部分犯行
    所用之ＢＢ彈槍與電擊棒並未扣案，且並無證據證明尚仍存
    在，為避免將來執行上之困擾，爰不宣告沒收。
  2.就被告所犯如事實欄二所示犯行部分，卷附固有庚○○所簽
    發面額為288500元之本票影本1 張（見偵查卷第51頁），然
    此既係庚○○交予詹定山之物，即此本票並非由庚○○交付
    予被告，則詹定山如何與被告談判處理以及之後為何被告會
    持有本票影本等原因，與庚○○並無直接關係，難認此本票
    影本是屬被告犯罪所得之物，爰不予宣告沒收。又被告犯此
    部分犯行所用之電擊棒並未扣案，且並無證據證明尚仍存在
    ，為避免將來執行上之困擾，亦不宣告沒收。
  3.就被告所犯如事實欄三所示犯行部分，如附表二所示具有殺
    傷力之仿FN廠1910型改造手槍1 支（含彈匣1 個，槍枝管制
    編號0000000000號），係屬違禁物，應依刑法第第38條第1
    項第1 款之規定宣告沒收，至具有殺傷力之子彈2 顆均已試
    射用罄，已失其子彈之性質，爰不宣告沒收。
  4.至於本案其他查扣之行動電話、本（支）票、國民身分證等
    物品，因與被告本件犯行並無直接關連，亦非屬違禁物，爰
    不宣告沒收；而扣案之甲基安非他命共3 小包（總淨重1.1
    公克）、電子磅秤、吸食器等物品，則另案於被告違反毒品
    危害防制條例案件中依法處理，附此敘明。
、無罪部分（即被告其餘被訴重利部分）：
一、公訴意旨另以：被告辛○○另基於重利之犯意，於96年6 月
    上旬某日，趁丙○○急需用錢之際，在臺北縣中和市○○路
    附近某汽車賓館內，貸予丙○○30,000元款項，並約定每10
    日為1 期，每期收取與原本顯不相當之利息2,000 元（月息
    約20%） ，且於交款當日即先預扣第1 期利息2,000 元（丙○○實得28,000元，後因故未再繼續繳息），而取得與原本
    顯不相當之重利。因認被告此部分尚涉犯刑法第344 條之重
    利罪嫌。
二、按犯罪事實應依證據認定之，無證據不得認定犯罪事實，又
    不能證明被告犯罪或其行為不罰者，應諭知無罪之判決，刑
    事訴訟法第154 條第2 項、第301 條第1 項分別定有明文。
    次按認定不利於被告之事實，須依積極證據，茍積極之證據
    本身存有瑕疵而不足為不利於被告事實之認定，即應為有利
    於被告之認定，更不必有何有利之證據，而此用以證明犯罪
    事實之證據，猶須於通常一般人均不至於有所懷疑，堪予確
    信其已臻真實者，始得據以為有罪之認定，倘其證明尚未達
    到此一程度，而有合理性之懷疑存在，致使無從為有罪之確
    信時，即應為無罪之判決，此有最高法院82年度臺上字第16
    3 號判決、76年度臺上字第4986號、30年度上字第816 號等
    判例意旨可資參照。而依法治國家之刑事訴訟原則，檢察官
    除提起公訴外，尚須維持公訴，負有說服責任，其舉證責任
    之目的，係在充分證明被告確有如公訴所指之犯罪事實，從
    而其舉證責任應存在於刑事訴訟程序之全程，且於舉證不足
    以使法院產生有罪之確信時，為終局的舉證責任未盡，是故
    ，於公訴程序，用以證明犯罪事實之證據之蒐集、提出、及
    說服之責任，在於檢察官，刑事訴訟法第161 條第1 項規定
    檢察官就被告犯罪事實，應負舉證責任，並指出證明之方法
    ，即明示其旨，至於修正前刑事訴訟法第163 條第1 項及修
    正後刑事訴訟法第163 條第2 項關於法院調查證據之規定，
    乃指法院應於訴訟當事人舉證之範圍內，依職權或聲請，循
    刑事訴訟法第164 條以下關於證據調查之程序及方法而為調
    查，以將檢察官及其他當事人之舉證轉換為法院之證據認知
    ，究明證據之證據能力與證明力，非謂法院得逾越公正第三
    者地位，代檢察官蒐集證據，否則不啻破壞訴訟三方關係，
    衍生由法院證明被告犯罪，或檢察官與法院協同證明被告犯
    罪等嚴重悖反法治國家原則之結果，影響人民對於法院中立
    客觀之信賴，最高法院87年度臺非字第1 號判決謂：「按法
    院固應依職權調查證據，但並無蒐集證據之義務。刑事訴訟
    法第379 條第10款規定應於審判期日調查之證據而未予調查
    之違法，解釋上應不包括蒐集證據在內，其調查之範圍，以
    審判中案內所存在之一切證據為限，案內所不存在之證據，
    即不能責令法院為發現真實，應依職權從各方面詳加蒐集、
    調查。」，暨92年度臺上字第128 號判例謂：「刑事訴訟法
    第161 條已於91年2 月8 日修正公布，修正後同條第1 項規
    定：檢察官就被告犯罪事實，應負舉證責任，並指出證明之
    方法。因此，檢察官對於起訴之犯罪事實，應負提出證據及
    說服之實質舉證責任。倘其所提出之證據，不足為被告有罪
    之積極證明，或其闡明之證明方法，無從說服法官以形成被
    告有罪之心證，基於無罪推定之原則，自應為被告無罪判決
    之諭知。」，洵屬的論，可供參考。
三、公訴意旨認被告辛○○另涉犯前開刑法第344 條之重利，無
    非以「被告之供述；證人丙○○在警詢中之證述」等情，為
    主要論據。
四、訊據被告辛○○固坦承於96年6 月上旬，在臺北縣中和市○○路之懷念汽車賓館內，貸予丙○○30,000元款項等情，惟
    堅詞否認有何重利犯行，辯稱略以：「我沒有跟丙○○約定
    利息，也沒有向她收取過利息。」等語。
五、經查：
  (一)丙○○確曾於96年6 月上旬，在臺北縣中和市○○路之懷念
    汽車賓館內，向被告借得30,000元款項，惟被告當時並沒有
    向丙○○要求利息，是丙○○取得上開30,000元後，自行主
    動從中拿出2000元給被告，但並沒有說這是利息；丙○○並
    告訴被告說1 個月後始要返還上開30000 元，而當時被告從
    未與丙○○就上開借款約定丙○○要給付利息之事，且被告
    之後僅向丙○○索討本金，但丙○○均未還款等情，業經證
    人丙○○在本院具結證述明確（見本院97年8 月5 日審判筆
    錄），足徵被告並未主動向丙○○要求利息，且彼二人並未
    約定利息之事，事後被告亦只向丙○○索還欠款之本金，然
    丙○○均未還款，故難認被告貸與丙○○上開30000 元款項
    ，有何重利之犯意與行為。
  (二)綜上所述，被告縱曾貸予30000 元款項給丙○○，然並無證
    據證明彼二人間就上開借款曾約定利息，亦無證據證明被告
    確因此而取得利息，亦即尚無足夠之證據予以證明被告確曾
    為重利之犯行，本院認為此部分仍存有合理之懷疑，猶未到
    達確信其為真實之程度，自不能遽認被告確有此部分被訴重
    利之犯行。此外，檢察官復未提出其他積極證據，資以證明
    被告確有其所指之此部分犯行，揆諸首揭法律規定與說明，
    既無足夠證據確信公訴意旨之指述為真實，不能證明被告此
    部分犯罪，本院自應為被告此部分無罪判決之諭知。
據上論斷，應依刑事訴訟法第299 條第1 項前段、第301 條第1
項，槍砲彈藥刀械管制條例第8 條第4 項、第12條第4 項，刑法
第11條、第28條、第305 條、第304 條第1 項、第55條、第51條
第5 款、第42條第3 項、第38條第1 項第1 款、第3 款、第3 項
，刑法施行法第1 條之1 ，中華民國96年罪犯減刑條例第2 條第
1 項第3 款、第10條、第12條，判決如主文。
本案經檢察官藍海凝到庭執行職務。
中    華    民    國    98    年    6     月    30    日
             刑事第十六庭 審判長 法  官  許必奇
                                 法  官  鄧雅心
                                 法  官  陳明偉
以上正本證明與原本無異
如不服本判決應於送達後10日內向本院提出上訴狀
                                 書記官  金和國
中    華    民    國    98    年    6     月    30    日
附錄：槍砲彈藥刀械管制條例第8 條第4 項、第12條第4 項，刑
      法第305 條、第304 條第1 項。
附表一：本票
┌──┬───┬────┬────┬────┬────┐
│編號│發票人│面    額│發票日  │ 到期日 │票  號  │
├──┼───┼────┼────┼────┼────┤
│ 1  │癸○○│40000   │95.11.2 │95.11.30│094194  │
├──┼───┼────┼────┼────┼────┤
│ 2  │癸○○│20000   │95.11.2 │95.11.30│094195  │
├──┼───┼────┼────┼────┼────┤
│ 3  │癸○○│40000   │95.11.2 │95.11.30│094196  │
└──┴───┴────┴────┴────┴────┘
附表二：具有殺傷力之改造槍枝
┌──┬─────────────┬────┬────┐
│編號│  品                  名  │  數 量 │ 備  註 │
├──┼─────────────┼────┼────┤
│    │可發射子彈具有殺傷力之仿FN│        │        │
│ 1  │廠1910型半自動手槍製造之槍│  壹支  │含彈匣壹│
│    │枝，換裝土造金屬槍管而成之│        │個      │
│    │具有殺傷力之改造槍枝【槍枝│        │        │
│    │管制編號0000000000 】     │        │        │
└──┴─────────────┴────┴────┘


司法院資訊處製作；財團法人民間司法改革基金會備份。
